【裁判字號】    91,交聲,1117
【裁判日期】    920331
【裁判案由】    違反道路交通管理處罰條例聲明異議
【裁判全文】
臺灣士林地方法院交通事件裁定                  九十一年度交聲字第一一一七號
    原處分機關  交通部公路總局台北區監理所基隆監理站
    異 議人即
    受  處分人  巨柏通運有限公司
    代  表  人  乙○○
右受處分人因違反道路交通管理處罰條例案件，對於交通部公路總局台北區監理所基
隆監理站於民國九十一年九月三日所為之裁決（基監字第裁四二─Ｚ0000000
0號）聲明異議，本院裁定如左：
    主  文
原處分撤銷。
巨柏通運有限公司汽車所有人，因汽車駕駛人駕駛執照吊扣期間駕駛大貨車，處罰鍰
新臺幣陸萬元，並吊扣其汽車牌照個月。
    理  由
一原處分意旨略以：異議人即受處分人巨柏通運有限公司所有之車牌號碼ＫＤ─七一
  九號營業貨櫃曳引車，於民國九十一年七月二日十四時二十九分，由駕駛執照吊扣
  期間之甲○○駕駛，在行經國道一號南向一一七公里處時為警查獲，因認異議人違
  反道路交通管理處罰條例第二十一條之一第一項第七款之規定，而裁處異議人新台
  幣七萬二千元之罰鍰及吊扣汽車牌照三個月之處分。
二異議意旨略以：車牌號碼ＫＤ─七一九號營業貨櫃曳引車實際上之所有權人為劉永
  輝，因劉永輝自八十七年四月三十日將該車靠行異議人，方登記為異議人所有，惟
  異議人僅係登記所有人，實際上該車仍由劉永輝管理，甲○○即為劉永輝僱用之司
  機，ＫＤ─七一九號營業貨櫃曳引車亦為劉永輝交付予甲○○駕駛，與異議人無涉
  。另劉永輝將上開營業貨櫃曳引車靠行異議人時，出具之甲○○駕駛執照，其有效
  期限至九十三年五月三十日，異議人根本不知後來甲○○有被吊扣駕駛執照，異議
  人既不知情，裁決機關實不應裁罰，裁決機關逕以裁決顯有不當，為此聲明異議。
三查異議人違規行為後之九十一年七月三日道路交通管理處罰條例修正公布，比較修
  正前後之道路交通管理處罰條例第二十一條之一第一項第七款及同條第三項之條文
  ，均規定：汽車駕駛人於駕駛執照吊扣期間內，駕駛聯結車、大客車、大貨車者，
  汽車所有人及駕駛人各處新台幣四萬元以上八萬元以下罰鍰，並當場禁止該汽車駕
  駛人繼續駕駛及扣留其車輛牌照；違反第一項情形，並吊扣其汽車牌照三個月，二
  者並無不同，惟修正後之第二十一條之一增列第四項定有：「汽車所有人如已善盡
  查證駕駛人駕駛執照資格之注意，或縱加以相當之注意而仍不免發生違規者，汽車
  所有人不受本條之處罰」之有關汽車所有人免責之規定，比較修正前後之道路交通
  管理處罰條例第二十一條之一之規定，自以新修正之道路交通管理處罰條例對異議
  人有利。再按違反道路交通管理處罰條例第二十一條之一第一項第七款者，於期限
  內繳交或到案聽候裁決者，處新台幣六萬元之罰鍰，此違反道路交通管理事件統一
  裁罰標準表亦有明文。
四經本院依職權以電腦網路連線汽車監理單位查詢車號ＫＤ─七一九號營業貨櫃曳引
  車之汽車車籍資料，該車之所有人為異議人等情，有車號查詢汽車車籍資料乙紙在
  卷可稽，而異議人亦不否認該等事實，是異議人係該營業貨櫃曳引車之所有人，堪
  予認定。又該車駕駛人甲○○之駕駛執照自九十一年五月三十日起至九十一年十一
  月二十九日止，遭裁處吊扣駕駛執照之處分，亦有汽車駕照基本資料查詢表在卷可
  佐。另上開營業貨櫃曳引車之駕駛甲○○於九十一年七月二日下午二時二十九分吊
  扣駕照期間，仍駕駛異議人所有之上開車輛行經國道一號高速公路南向一一七公里
  處，為警當場攔停舉發等情，異議人亦不否認，並有內政部警政署國道公路警察局
  九十一年七月二日公警局交字第Ｚ00000000號舉發違反道路交通管理事件
  通知單一紙在卷足憑。本件異議人既係上開營業貨櫃曳車之所有人，而該車駕駛人
  甲○○確係於駕駛執照吊扣期間駕駛該車，是異議人之違規事實至為明確，實堪認
  定。至異議人雖辯稱該車係劉永輝靠行，實際上所有權人為劉永輝，另劉永輝將上
  開營業貨櫃曳引車靠行異議人時，出具之甲○○駕駛執照，其有效期限至九十三年
  五月三十日，異議人根本不知後來甲○○有被吊扣駕駛執照等語，並提出合約書一
  份為證。而證人劉永輝於本院亦證稱：上開營業貨櫃曳引車實為其所有，而靠行異
  議人等語，惟查，依前述查詢所得之車籍資料，其上之車主姓名確為異議人無疑。
  縱該車實際上屬劉永輝所有，而靠行異議人，惟此僅為異議人與劉永輝間之內部關
  係，乃異議人得否依此內部關係向劉永輝求償之問題，尚難執此謂其非汽車所有人
  而免責。再查異議人將車交予甲○○駕駛，本即應時時注意甲○○之駕駛執照是否
  遭吊扣，查甲○○之駕駛執照於九十一年五月三十日即遭吊扣，然異議人於甲○○
  遭吊扣逾一個月之九十一年七月二日仍讓甲○○駕駛上開營業貨櫃曳引車，於長達
  一個月之時間異議人均未檢驗甲○○之駕駛執照，而未發覺甲○○之駕駛執照已遭
  吊扣，其顯未善盡查證駕駛人駕駛執照資格之注意義務，異議人既未盡注意義務，
  即不符修正後道路交通管理處罰條例第二十一條之一第四項得免責之要件。是異議
  人自違反道路交通管理處罰條例第二十一條之一第一項第七款之規定自明。
五次查，為加強道路交通管理，維護交通秩序，確保道路交通安全，道路交通管理處
  罰條例對違反該條例之行為定有各項行政罰。同條例第九條第一項規定：本條例所
  定罰鍰之處罰，行為人接獲違反道路交通管理事件通知單後，於十五日內得不經裁
  決，逕依第九十二條第三項之罰鍰基準規定，向指定之處所繳納結案；而違反道路
  交通管理事件統一裁罰基準及處理細則第四十八條第一項亦規定：違反道路交通管
  理事件，行為人認為舉發之事實與違規情形相符者，得於接獲通知單後，親自或委
  託他人持該通知單，不經裁決向指定之處所，逕依裁罰基準執行並繳納罰鍰結案。
  故應受罰鍰處罰之行為人，若未收受前述違反道路交通管理事件通知單，實難課以
  行為人於到案期限前按時繳納罰鍰之義務，或剝奪其選擇依各該條款罰鍰最低額繳
  納之權利。查卷內並無警員掣單舉發異議人即汽車所有人前述違規行為之舉發違反
  道路交通管理事件通知單，並送達予異議人之證據，異議人自無從知悉此事，實難
  認有合法送達舉發違反道路交通管理事件通知單於異議人。該通知單既未合法送達
  於異議人，異議人即無從依該通知單所載之到案期限內自動繳納罰鍰結案，自不得
  剝奪異議人依違反道路交通管理事件統一裁罰基準表所訂罰鍰最低額繳納罰鍰之權
  利，而逕以罰鍰較高額裁罰。原處分既有前開瑕疵可指，洵屬不當，本院自得予以
  撤銷，另為適法之處罰。爰審酌異議人違規情節之輕重等一切情狀，依修正後道路
  交通管理處罰條例條第二十一條之一第一項第七款、第三項之規定，諭知異議人如
  主文第二項所示之處罰。
六據上論斷，應依道路交通案件處理辦法第二十條，裁定如主文。
中      華      民      國     九十二     年     三      月   三十一    日
                                      臺灣士林地方法院交通法庭
                                          法  官  江  翠  萍
右正本證明與原本無異。
如不服本裁定應於送達後五日內向本院提出抗告狀。
                                          書記官  范  淑  芬
中      華      民      國     九十二     年      四     月     三      日


司法院資訊處製作；財團法人民間司法改革基金會備份。
